最高法院刑事判決　　　　　　九十六年度台上字第四五一三號
上　訴　人　甲○○
選任辯護人　郭芳宜律師
上　訴　人　乙○○
　　　　　　　　　　號
　　　　　　丙○○
上列上訴人等因毀棄損壞案件，不服台灣高等法院高雄分院中華
民國九十三年十二月八日第二審判決（九十三年度上易字第一七
四號，起訴案號：台灣高雄地方法院檢察署九十一年度偵字第二
一三０四號），提起上訴，本院判決如下：
    主  文
原判決關於甲○○、乙○○、丙○○部分均撤銷，發回台灣高等
法院高雄分院。
    理  由
本件原判決認定：上訴人乙○○係「順勝發六號」之船長，上訴
人丙○○係乙○○之子、上訴人甲○○係乙○○之女婿。乙○○
前因出海撈捕海瓜子之事，與「凱順號」之使用人兼船長郭溪溫
（「凱順號」所有人為郭溪溫之妻吳麗卿）發生糾紛，因而心生
不滿，遂與丙○○、甲○○共同基於毀損之犯意聯絡，於民國九
十一年七月九日二十時許，在高雄市旗津區中洲漁港內，利用颱
風夜，假借出港釣魚之名義，由丙○○破壞「凱順號」漁船之儀
表板，接通電路以啟動該船，而乙○○負責駕駛「順勝發六號」
漁船，夥同甲○○，並利用不知情之船員吳再生（原審判決無罪
確定）負責看顧航道，而將「順勝發六號」漁船開出中洲港口，
引導未開照明燈由丙○○駕駛之「凱順號」漁船，該「凱順號」
漁船一路尾隨「順勝發六號」漁船行至高雄港一二二號碼頭附近
海域後，即繞過停滯在旁之「順勝發六號」漁船折返，直接朝已
廢棄之信益造船廠所在之岸邊水泥堤防方向駛去，而於同日二十
時二十三分許，該「凱順號」漁船撞上信益造船廠之岸邊水泥堤
防，船身嚴重毀壞，足生損害於郭溪溫及吳麗卿等情。因而撤銷
第一審論處上訴人等共同損壞他人之漁船，足以生損害於他人罪
刑之判決，改判變更檢察官起訴法條，論處上訴人等共同毀壞他
人之船艦罪刑，固非無見。
惟查：(一)有罪之判決書事實欄為適用法令之依據，應將法院依職
權認定與犯罪構成要件有關之事項，詳記於事實欄，然後於理由
內逐一說明其憑以認定之證據，使事實及理由兩相一致，方為合
法。而共同正犯之成立，以有犯意之聯絡，及行為之分擔為要件
。此項要件自應於事實欄內為詳實之記載，然後於理由內說明其
憑以認定之證據，始稱適法。本件原判決雖謂上訴人等三人事先
同謀，由丙○○實施毀損「凱順號」漁船之行為，而乙○○、甲
○○駕乘「順勝發六號」漁船在前引導，彼此間就上開毀損船艦
犯行，互有犯意聯絡及行為分擔，均為共同正犯云云。惟理由欄
並未說明渠等如何事先同謀、如何為犯意聯絡之證據及認定之理
由，致使判決失其依據，且有理由不備之違背法令。(二)原判決復
謂係丙○○破壞「凱順號」漁船之儀表板，接通電路以啟動該船
云云。惟理由欄仍未說明其所憑之證據及認定之理由。僅以：丙
○○雖非船員，但開設有「順安汽車機電」工廠，具電機方面之
專門知識，而認係上訴人等三人推由具電機知識之丙○○以破壞
儀表板，啟動電路之方式發動駕駛「凱順號」云云。顯係以臆測
之詞為認定犯罪事實之憑據，顯與證據法則有違，並嫌率斷而難
昭折服，同有判決不備理由之違誤。(三)科刑之判決書，應於理由
內記載科刑時就刑法第五十七條或第五十八條規定事項所審酌之
情形，為刑事訴訟法第三百十條第三款所明定。此項規定，依同
法第三百六十四條，又為第二審所準用。原判決理由記載經審酌
上訴人等三人犯罪之情節及迄今未與被害人和解等一切情狀而量
刑。然乙○○嗣於原審辯論終結後之九十六年五月四日，始提出
記載與吳麗卿達成和解之「和解書影本」，是否屬實，非無再調
查之必要。原審未及審酌，尚有未洽。上訴意旨執以指摘原判決
不當，非無理由，應認原判決有撤銷發回更審之原因。
據上論結，應依刑事訴訟法第三百九十七條、第四百零一條，判
決如主文。
中　　華　　民　　國　九十六　年　　八　　月   十七   日
                      最高法院刑事第九庭
                          審判長法官  洪　清　江
                                法官  石　木　欽
                                法官  李　伯　道
                                法官  林　勤　純
                                法官  陳　晴　教
      本件正本證明與原本無異
                                      書  記  官
中　　華　　民　　國　九十六　年　　八　　月  三十一  日
                                                H
